【裁判字號】    94,建,27
【裁判日期】    950505
【裁判案由】    給付違約金
【裁判全文】
臺灣新竹地方法院民事判決                94年度建字第27號
原      告  丁○○
訴訟代理人  黃德財律師
被      告  乙○○
                        號
訴訟代理人  林清漢律師
上列當事人間給付違約金事件，本院於民國95年4月14日辯論終
結，判決如下：
    主  文
原告之訴及假執行之聲請均駁回。
訴訟費用由原告負擔。
    事  實
壹、原告方面：
一、聲明：（一）被告應給付原告新台幣（下同）0000000元及
    自起訴狀繕本送達之翌日起至清償日止，按年息百分之5計
    算之利息。
  （二）被告應交還原告開立之面額200萬元支票1張（票號：
        AA0000000）。
  （三）願供擔保請准宣告假執行。
二、陳述：
    兩造間於民國93年6月23 日定有買賣契約，然因被告所僱用
    之營造商即訴外人劉冠麟未依約完工，被告應修補未修補，
    經原告命被告補正後，業由第三人甲○○於94年8 月22日完
    工，合計支出工程款項為0000000 元，次扣除原告應支付價
    金200萬元，另扣除水電費94300 元，故被告應給付0000000
    元。又本件系爭房地被告應於94年2 月底完工交屋，詎料被
    告卻於94年8月22日完工，被告遲延自民國94年3 月1日起至
    94年8月22日止，合計共6 個月又22 日，依本件買賣契約第
    10條第4款，以買賣總價千分之一計算賠償，共計0000000元
    ，以上合計請求0000000元。另被告持有發票日94年7月15日
    、票號0000000 、發票人丁○○、付款人新竹國際商業銀行
    關西分行之支票1 紙（下稱系爭支票），前開金額業經原告
    主張抵銷，被告並無法律上原因持有系爭支票，自應返還。
    爰依民法第226、231條及契約關係，請求判決如訴之聲明。
貳、被告方面：
一、聲明：（一）原告之訴駁回。（二）訴訟費用由原告負擔。
   （三）若受不利之判決，願供擔保免為假執行。
二、答辯：
    兩造簽約後，業於94年5月6日點交，且以現況點交，雙方並
    約定交屋後瑕疵（未完工部份）由原告自行處理，且雙方又
    另行簽名於本款後面。故原告請求顯無理由。另依94年5 月
    6日變更原契約，已於94年5月6 日點交，並無遲延之情事，
    且被告業已拋棄94年2月底至94年5月6 日之權益，自無依本
    件系爭契約第10條請求遲延損害賠償之情事，故原告請求被
    告遲延自94年3月1日起至94年8月22 日止之遲延交屋之損害
    賠償，亦無理由。至被告所持系爭支票，係原告未付款項之
    債權憑證，原告以前開事由主張抵銷，請求被告返還系爭支
    票，顯無理由。
、本院得心證之理由：
一、兩造於93年6月23日就坐落新竹市○○段335-1地號及其上興
    建中之六層樓建物（其後門牌號碼為：新竹市○區○○里○
    鄰○○○街116 號）成立買賣契約，契約原約定興建中之六
    層樓建物之完工日不逾95年2月底。嗣雙方於94年5月6 日再
    於買賣契約第14條第6款中約定「訂94.5.6 為交屋日，交屋
    後瑕疵等事項由買方自行處，概與1 、北區房屋仲介股份有
    限公司2、承辦代書3、賣方無關。買方同時取回權利書及尾
    款本票。」等情，為兩造所不爭執，並經原告提出買賣契約
    書為憑。
二、原告主張上開買賣契約第14條第6 款約定之過程中，原告受
    有意思表示不自由如詐欺之情形，是交屋日之解釋自不能依
    上開條款約定等情，為被告所否認，是本院首應審究者即為
    １、買賣契約第14條第6 款之約定過程中，原告是否意思表
    示有詐欺等不自由之情事？２、本件買賣契約之交屋日究指
    為何？３、買賣契約第14條第6款約定之真意為何？
(一)買賣契約第14條第6款約定過程中原告並無受有任何詐欺等
    不自由情事：
    查：雙方就系爭買賣標的物原以不逾94年7 月15日為交屋日
    ，此參卷附系爭買賣契約第14條第5 款約定即明，並為雙方
    所不爭執，惟因原告已另行委任訴外人即永大仲介房屋公司
    (下稱永大房屋)覓得新買主，急於取得系爭標的物之所有權
    狀，故在訴外人北區房屋仲介股份有限公司 (下稱北區房屋
    )及永大房屋人員之安排下，簽定上開條款，簽約中量造對
    於該條款之權利義務均有知悉等情，業經證人即永大房屋人
    員戊○○證稱：「:: 後來我們與新買主簽約後，要跟原告
    拿權狀，原告有拿契約給我們看，當時已將訂到第14條第5
    點，所以我們認知交屋日是94年7月15日，但是新買主希望
    在農曆鬼月前交屋，所以以此為前提兩造溝通。但我們了解
    權狀在北區房屋，94年5月6日我與己○○陪同原告到北區房
    屋：：當天我們與兩造約在工地處，因為房子還沒有蓋好，
    我們有問尾款還有多少：：」等語；證人即北區房屋代書丙
    ○○證稱：「（契約書第5、6條是否你代擬？）手寫部分都
    是。」（法官問：5月6 日第6條約定原委為何？）當天是要
    拿權狀回去，因為當時尚未交屋，我們原則上不同意，但是
    兩造堅持要交屋及取尾款，而且當天他們來兩次，第二次簽
    訂系爭約定時他們已經從系爭標的物看完房屋回來，所以針
    對5月6日為交屋日及給付尾款已達到共識，才簽訂該條約。
    簽訂後我有告知兩造，並解釋過他們才簽名。（第6條約為
    何約定房屋瑕疵由買方自行處理？）瑕疵是針對建商，因為
    當時簽約時營造商劉冠麟也在場，被告及劉先生希望加入此
    約定。（原告對系爭房屋尚未完工且若有瑕疵均自行吸收沒
    有疑義？）是，他有簽名。（約定上有載明與北區房屋及代
    書無關有何考量？）一般在尚未驗屋前及交付尾款前我們會
    保管權狀，此為原則，但是他們已經達成共識，所以我們簽
    署此條款，保障自己。本件是提前交屋，原告也在簽約前從
    標的物現場回來，所以房屋現況他了解，既然他沒有意見，
    所以我們就不反對。」等情。故原告既就買賣標的物即興建
    中之房屋於未完工之情形下，以94年5月6日為交屋日之情形
    已有認識，是原告主張有受詐欺之情事云云，即屬無據。
(二)至原告主張系爭建物因未完工，故另請訴外人甲○○陸續完
    工，期間共支出工程款項0000000 元，扣除原告應支付價金
    200萬元、水電費94300 元，故依民法第227條規定，請求損
    害賠償0000000元及系爭標的建物本應於94年2月底完工交屋
    ，卻遲於94年8月22日完工，依本件買賣契約第10條第4款，
    以買賣總價千分之1計算賠償，計0000000元，以上共計0000
    000元部分，爰請求被告賠償云云。然查：兩造就系爭買細
    賣標的物係於未完工之前提下，提前於94年5月6日交屋，並
    已點交無訛之情，已如前述，故就系爭標的建物之未完工部
    分，依據雙方約定，理應由買方即原告自行處理吸收，無由
    再據以向被告即買方請求，且雙方就交屋日既有合意之情形
    下，當無遲延交屋之情事存在，從而，原告依據上開法律關
    係為本件訴當屬無據，應予駁回。
(三)再查：被告持有發票日94年7月15日、票號0000000、發票人
    丁○○、付款人新竹國際商業銀行關西分行之系爭支票1紙
    ，本係本件買賣價金之一部分，此為兩造所不爭執。是被告
    依據兩造之買賣契約持有系爭支票，本屬有權，且原告主張
    前開抵銷情事亦不存在，從而，原告請求返還系爭支票云云
    ，亦無理由，應予駁回。
三、綜上，本件原告之訴為無理由，則其假執行之聲請即失所附
    麗，爰併予駁回之。
肆、本件事証已臻明確，兩造其餘攻擊防禦方法及所為立証，於
    判決結果並無影響，爰不逐一論述，附此敘明。
伍、結論：原告之訴為無理由，依民事訴訟法第78條，判決如主
    文。
中    華    民    國    95    年    5     月     5    日
                  民事第二庭    法  官  彭淑苑
以上正本係照原本作成。
如對本判決上訴，須於判決送達後20日內向本院提出上訴狀。
中    華    民    國    95    年    5     月     5    日
                                書記官  張永榮


司法院資訊處製作；財團法人民間司法改革基金會備份。
